【裁判字號】    97,聲再,3
【裁判日期】    970430
【裁判案由】    聲請再審
【裁判全文】
臺灣臺北地方法院民事裁定               97年度聲再字第3號
聲  請  人    甲○○
相  對  人    乙○○
上列當事人間請求損害賠償事件，聲請人對於本院民國96年12月
31日所為96年度小上字第125號裁定聲請再審，本院裁定如下：
    主      文
再審之聲請駁回。
再審訴訟費用新台幣壹仟元由聲請人負擔。
    理      由
一、本件聲請再審意旨略以：聲請人以原判決即鈞院臺北簡易庭
    96年度北小字第4380號判決有違證據法則及論理法則為上訴
    理由，並具體指摘原判決之判斷，與卷內臺北市政府警察局
    交通警察大隊道路交通事故調查報告表、補充資料表、現場
    圖、談話紀錄表、現場照片，及調查報告表記載相對人亦有
    過失之判斷，顯然不符，故有違背證據法則、論理法則及經
    驗法則等情；故聲請人之上訴符合民事訴訟法第 436條之24
    第2項規定，並無上訴不合法之情形。則鈞院 96年度小上字
    第125號民事裁定，依民事訴訟法第 444條第1項規定，認定
    聲請人之上訴為不合法，裁定駁回聲請人之上訴，即有適用
    法規顯有錯誤之情事。聲請人爰依民事訴訟法第 436條之32
    第4項準用同法第 496條第1項第1款及同法第507條之規定，
    聲請再審。
二、按裁定已經確定，而有民事訴訟法第 496條第1項或第497條
    之情形者，得準用第五編之規定聲請再審，民事訴訟法第50
    7 條定有明文。次按民事訴訟法第五編再審之規定，於小額
    事件之再審程序準用之，民事訴訟法第436條之32第5項亦有
    明確規定。復按「民事訴訟法第 496條第1項第1款所謂適用
    法規顯有錯誤，應以確定判決違背法規或現存判例解釋者為
    限，若在學說上諸說併存尚無法規判解可據者，不得指為用
    法錯誤。」、「民事訴訟法第 496條第1項第1款所謂適用法
    規顯有錯誤者，係指確定判決所適用之法規顯然不合於法律
    規定，或與司法院現尚有效及大法官會議之解釋，或本院尚
    有效之判例顯然違反者而言，並不包括消極的不適用法規之
    情形在內」，最高法院著有57年台上字第1091判例、60年台
    再字第170號等判例可資參照；是民事訴訟法第 496條第1項
    第 1款所謂適用法規顯有錯誤者，當指確定判決所適用之法
    規顯不合於法律規定，或與司法院現尚有效及大法官會議之
    解釋，或最高法院尚有效之判例顯然違反者，或確定判決有
    消極的不適用法規，而顯然影響裁判之情形而言。
三、本件聲請人對於相對人提起民事訴訟，請求被告給付新台幣
    17,026元，經本院台北簡易庭以96年度北小字第4380號判決
    駁回聲請人之訴，聲請人提起上訴，由本院以：「本件上訴
    人（即聲請人）對於小額程序之第一審判決提起上訴，僅指
    陳原判決以同向僅一車道，被上訴人不能駛入外側車道，而
    為有利被上訴人之認定，有違證據法則及論理法則等語，惟
    核其內容，上訴人僅就原審取捨證據、認定事實之職權行使
    ，指摘其為不當，至就原判決違反何一證據法則、論理法則
    ，或有其他違背法令情事則未具體指摘，難認其已於上訴狀
    內依法表明上訴理由。」等情，認為聲請人之上訴不合法，
    依據民事訴訟法第436條之32第2項準用同法第444條第1項之
    規定，以96年度小上字第 125號裁定駁回聲請人之上訴。是
    本件再審聲請所應審究者，僅為本院96年度小上字第 125號
    裁定認為聲請人未於上訴狀內表明上訴理由，其對於規範小
    額訴訟程序上訴狀記載事項之民事訴訟法第 436條之25之適
    用，是否顯有錯誤而已，核先敘明。
四、按「對於小額程序之第一審裁判上訴，非以其違背法令為理
    由，不得為之。」、「上訴狀內應記載上訴理由，表明下列
    各款事項：(一)原判決所違背之法令及其具體內容。(二)依訴訟
    資料可認為原判決有違背法令之具體事實。」，民事訴訟法
    第436條之24第2項、第 436條之25條分別定有明文。又依同
    法第436條之32第2項準用第468條及第469條第1款至第5款規
    定，判決不適用法規或適用不當者，為違背法令，其判決有
    同法第 469條第1款至第5款所列情形之一者，為當然違背法
    令。是當事人於小額訴訟程序提起上訴，如依民事訴訟法第
    468 條規定，以第一審判決有不適用法規或適用法規不當為
    理由時，其上訴狀或理由書應有具體之指摘，並揭示該法規
    之條項或其內容，若係成文法以外之法則，應揭示該法則之
    旨趣，倘為司法院解釋、或最高法院之判例，則應揭示該判
    解之字號或其內容，如以民事訴訟法第 469條第1款至第5款
    所列各款情形為理由時，其上訴狀或理由書應揭示合於該條
    款之事實，上訴狀或理由書如未依此項方法表明者，即難認
    為已對第一審判決之違背法令有具體之指摘，其上訴自難認
    為合法。
五、經查，本件聲請人於本院 96年度小上字第125號訴訟事件之
    民事上訴狀中，所記載上訴理由係以：「... 原審調取臺北
    市政府警察局交通警察大隊道路交通事故調查報告表、補充
    資料表、現場圖、談話紀錄表、現場照片核閱後，該調查報
    告表記載相對人亦有過失，....。原判決以上開調查報告不
    能為上訴人有利之認定，被上訴人與上訴人兩車併行，被上
    訴人之車從上訴人之車前快速右轉發生擦撞，原判決以同向
    僅一車道，被上訴人不能駛入外側車道，而為被上訴人有利
    之判決，有違證據法則及論理法則。」等情，有附於該訴訟
    事件卷宗之民事上訴狀一件在卷可稽。自聲請人前揭上訴理
    由觀之，聲請人除抽象指摘本院台北簡易庭96年度北小字第
    4380號判決取捨證據、認定事實之職權行使，有違背證據法
    則及論理法則之情形外，對於該項判決究竟係違反何項證據
    法則、論理法則，或其所違反證據法則、論理法則之內容或
    旨趣如何等情，則完全沒有做出具體之指摘或陳述。是揆諸
    前揭說明，自難認為聲請人已經於上訴狀中記載民事訴訟法
    第 436條之25所要求表明之「原判決所違背之法令及其具體
    內容」、「依訴訟資料可認為原判決有違背法令之具體事實
    」等事項；聲請人之上訴不合法，應屬明確。則本院96年度
    小上字第 125號裁定認為聲請人之上訴不合法，依據民事訴
    訟法第436條之32第2項準用同法第444條第1項前段：「上訴
    不合法者，第二審法院應以裁定駁回之。」之規定，裁定駁
    回聲請人之上訴，即無無任何適用法規顯有錯誤之情事可言
    。從而聲請人以本院 96年度小上字第125號裁定適用法規顯
    有錯誤為理由，提出本件再審之聲請，核屬顯無再審理由，
    爰依據民事訴訟法第 436條之32第5項準用同法第507條、第
    502條第2項之規定，以裁定駁回本件再審之聲請。
四、依民事訴訟法第95條、第78條，裁定如主文。
中    華    民    國    97    年    4     月    30    日
                  民事第二庭    審判長法  官  黃蓓蓓
                                      法  官  鍾素鳳
                                      法  官  楊代華
上開正本證明與原本無異
本裁定不得抗告
中    華    民    國    97    年    4     月    30    日
                                       書記官  許婉如


司法院資訊處製作；財團法人民間司法改革基金會備份。
